【裁判字號】    88,簡上,33
【裁判日期】    890111
【裁判案由】    給付票款
【裁判全文】
臺灣臺南地方法院民事判決  八十八年度簡上字第三十三號
    上  訴  人  丙○○
    被上訴人    甲○○○
    訴訟代理人  乙○○
                鄭和傑律師
    複代理人    蘇文奕律師
右當事人間請求給付票款事件，上訴人對於中華民國八十七年十月十三日臺灣臺南地
方法院臺南簡易庭八十七年度南簡字第八一０號第一審判決，提起上訴，本院判決如
左：
    主  文
原判決廢棄。
被上訴人應給付上訴人新台幣拾壹萬零貳佰捌拾元及自民國八十七年二月二十五日
起至清償日止，按年利六釐計算之利息。
第一、二審訴訟費用由被上訴人負擔。
    事  實
甲、上訴人方面：
一聲明：求為判決如主文所示。
二陳述：除與原判決記載相同者，茲引用之外，補稱：
  (一)上訴人係依票據之法律關係請求給付票款，原審誤以為上訴人要請求貨款，以貨
    物有瑕疵為由，駁回上訴人之請求，系爭貨物是防火石膏天花板，系爭支票是被
    上訴人之子乙○○交給上訴人的，所有事情均是乙○○出面處理的。
  (二)上訴人所交付之防火石膏天花板總共為五百六十箱，貨不是賣給被上訴人甲○○
    ○，是乙○○（出面）向上訴人訂購，由上訴人出海關進出口牌照進貨。
乙、被上訴人方面：
一聲明：求為判決駁回上訴。
二陳述：除與原判決記載相同者，茲引用之外，補稱：
  (一)本件系爭貨物是上訴人賣給國曄防火材料有限公司，該公司之負責人為乙○○，
    買賣之事由乙○○負責與上訴人接洽，八十六年四月間上訴人至國曄防火材料有
    限公司兜售系爭貨物，因乙○○沒有錢，乃簽發其母親即被上訴人甲○○○之支
    票以付貨款，開三個月期限的支票，因日期押錯，押到八十六年八月十五日，因
    此另以一張八十六年七月十五日之支票換回八十六年八月十五日之支票，上訴人
    於八十六年六月間交貨，因上訴人之貨晚一個月到，乙○○又另開一張八十六年
    八月二十日之支票換票，貨物有瑕疵，上訴人答應要處理，因原開支票日期已到
    ，乙○○又開八十六年九月二十五日之支票換票，後來又開八十六年十一月二十
    五日之支票換票，最後一張是發票日八十七年二月二十五日之支票即本件系爭支
    票。
  (二)系爭貨物經  鈞院勘驗結果，確實每邊不是不平整有瑕疵，就是浮雕部份有凹陷
    或米粒大之凹洞，有  鈞院八十八年九月二十二日勘驗筆錄在卷可稽，顯見上訴
    人給付之物品有瑕疵。被上訴人已於八十七年六月二十三日在原審言詞辯論時對
    上訴人表示解除契約，上訴人自不得向被上訴人請求本件票款之給付。
  (三)系爭貨物已賣出一百箱。
    理  由
一本件上訴人起訴主張：上訴人持有發票人為被上訴人、票號00000000號、
  發票日八十七年二月二十五日、付款人臺南區中小企業銀行臺南分行、金額新臺幣
  （下同）三十一萬零二百八十元之支票一紙，詎屆期提示卻遭退票，為此依據票據
  之法律關係請求被上訴人給付三十一萬零二百八十元及自八十七年二月二十五日起
  至清償日止，按週年利率百分之六（即年利六厘）計算之利息。被上訴人則以系爭
  之貨物（防火石膏板）有瑕疵，不堪使用，於八十七年六月二十三日原審言詞辯論
  時向上訴人表示解除契約，並拒絕給付票款，上訴人之請求無理由等語資為抗辯。
二查本件系爭貨物是上訴人賣給國曄防火材料有限公司，該公司之負責人為乙○○，
  買賣之事由乙○○負責與上訴人接洽，八十六年四月間上訴人至國曄防火材料有限
  公司兜售系爭貨物，因乙○○沒有錢乃簽發其母親即被上訴人甲○○○之支票以付
  貨款，其後經過多次換票，最後一次即為系爭之發票日八十七年二月二十五日之支
  票，業據被上訴人之訴訟代理人乙○○陳述在卷，並為上訴人所不爭，此外復有票
  號00000000號、發票日八十七年二月二十五日、付款人臺南區中小企業銀
  行臺南分行、金額三十一萬零二百八十元、發票人甲○○○（僅蓋章，未簽名）之
  支票及八十七年二月二十五日之退票理由單等影本附於原審卷可稽。
三次查系爭貨物經原審法院勘驗，抽樣檢查結果，防火石膏天花板邊緣均有破損，表
  面有裂痕及污點，而經本院勘驗，抽樣檢查結果亦發現防火石膏天花板有週邊不平
  整或浮雕部分有凹陷或米粒大小之凹洞之瑕疵，有原審及本院勘驗筆錄及照片附卷
  可稽。
四按在票據上簽名者，依票上所載文義負責；票據上之簽名，得以蓋章代之；執票人
  向支票債務人行使追索權時，得請求自為付款提示日起之利息，如無約定利率者，
  依年利六厘計算，票據法第五條第一項、第六條、第一百三十三條定有明文。又支
  票乃文義證券及無因證券證券上之權利義務悉依證券上所載文句而決定其效力，從
  而支票上權利，依支票文義而發生，與其基礎之原因關係各自獨立，支票上權利之
  行使不以其原因關係存在為前提，故其原因關係不存在或無效時，執票人仍得依支
  票文義行使其權利，最高法院四十九年臺上字第三三四號判例著有明文。查本件上
  訴人係依票據之法律關係請求被上訴人給付票款三十一萬零二百八十元及自八十七
  年二月二十五日支票提示日起至清償日止，按法定利率年利六厘計算之利息，且票
  載發票人為被上訴人，而貨物之買受人則為國曄防火材料有限公司，並非被上訴人
  ，被上訴人既不否認其有同意以其支票並用其名義蓋章，由乙○○簽發系爭支票交
  付上訴人，則依上開票據法之規定及上開最高法院判例意旨，上訴人請求被上訴人
  給付系爭票款及遲延利息，自屬有據，被上訴人以系爭貨物有瑕疵為由，主張解除
  契約並拒絕給付票款及遲延利息即無可採。從而上訴人本於票據之法律關係請求被
  上訴人給付三十一萬零二百八十元及自八十七年二月二十五日起至清償日止，按年
  利六厘計算之違約金，為有理由，應予准許。原審誤認為被上訴人為買受人，並認
  上訴人應對被上訴人負瑕疵擔保責任，而為上訴人敗訴之判決，尚有未洽。上訴意
  旨指摘原判決不當，求予廢棄改判，為有理由，爰由本院予以廢棄改判如主文所示
  。
五上訴人促請本院依職權宣告假執行，惟查本件訴訟標的金額為三十一萬零二百八十
  元，未達民事訴訟法第四百六十六條所規定得上訴之金額，依法不得上訴，當事人
  即可依確定判決聲請強制執行而無庸假執行，是本件自無由本院依職權宣言假執行
  之必要。又上訴人請求傳訊證人林拱照，惟林拱照經本院多次傳訊均未到場，且本
  件事證已明，無傳林拱照作證之必要，附此敘明。
六結論：本件上訴為有理由，依民事訴訟法第四百三十六條之一第三項、第四百五十
  條、第七十八條，判決如主文。
中      華      民      國    八十九    年      一      月     十一     日
                                臺灣臺南地方法院民事第二庭
~B審  判  長  李素靖
~B法      官  楊清益
~B法      官  林勝利
本件不得上訴。
中      華      民      國    八十九    年      一      月     十五     日
~B法院書記官  林賢輝


司法院資訊處製作；財團法人民間司法改革基金會備份。
